【裁判字號】    90,交聲,87
【裁判日期】    900608
【裁判案由】    聲明異議
【裁判全文】
臺灣高雄地方法院交通事件裁定                        九十年度交聲字第八七號
    原處分機關  高雄巿交通事件裁決所
    異  議  人  甲○○
右列異議人因違反道路交通管理處罰條例案件，對於高雄市交通事件裁決所於八十
九年十二月十九日所為之處分（原處分案號：高市交裁字第裁三二─Ｂ000000
00號），聲明異議，本院裁定如左：
    主  文
原處分撤銷。
甲○○汽車駕駛人，行經有燈光號誌管制之交岔路口闖紅燈，處罰鍰新台幣壹仟捌佰
元，並予記違規點數參點。
其餘違規部分不罰。
    理  由
一、按汽（機）車駕駛人，行經有燈光號誌管制之交岔路口闖紅燈者，處銀元六百元
    以上一千二百元以下（即新台幣【下同】一千八百元以上三千六百元以下）罰鍰
    ，並予記違規點數三點，道路交通管理處罰條例第五十三條及第六十三條第一項
    第三款定有明文；再汽車駕駛人有違反道路交通管理處罰條例之行為，經交通警
    察制止時，不聽制止或拒絕接受稽查而逃逸者，除按各該條所規定之罰鍰處罰外
    ，並依道路交通管理處罰條例第六十三條規定另記違規點數，道路交通管理處罰
    條例第六十條第一項定有明文，此與同條例第六十條第二項第一款不服從交通勤
    務警察或依法令執行交通指揮、稽查任務人員之指揮或稽查者，處九百元以上一
    千八百元以下罰鍰之規定，二者最大不同在於後者僅對於汽車駕駛人無其他違反
    道路交通管理處罰條例之行為，單純不服從稽查時適用，而前者汽車駕駛人尚有
    違反道路交通管理處罰條例之違規行為。
二、本件受處分人即異議人甲○○於民國八十九年六月五日下午三時三十五分許，駕
    駛車號Ｙ０－三０六八號自小客車，途經高雄市○○路與仁愛路設有燈光號誌管
    制之交岔路口時，竟闖紅燈沿三多路行駛，適為高雄市政府警察局苓雅分局警備
    隊執行勤務之警員黃百助發現，即將受處分人攔下，告以闖紅燈之違規行為，並
    要求受處分人提出駕駛執照及行車執照接受稽查，受處分人辯稱並無闖紅燈且拒
    絕簽收舉發違反道路交通管理事件通知書，警員黃百助僅遂以受處分人有違反道
    路交通管理處罰條例第五十三條、第六十條第一項規定之行為掣單逕行舉發。嗣
    將舉發違反道路交通管理事件通知單寄送受處分人後，受處分人於應到案日期前
  提出申訴，原處分機關函請舉發機關調查結果，仍認受處分人有上開違規行為，
    依道路交通管理處罰條例第五十三條、第六十條第一項之規定裁處罰鍰三千六百
    元。
三、本件訊據受處分人雖坦承於右開時地遭警員攔停，惟矢口否認有右開違規行為，
    辯稱：伊並無闖紅燈且亦無不服取締拒絕停車逃逸之行為等語，然查：
（一）闖紅燈部分：
      舉發警員黃百助到庭證稱：我們當時是在三多與仁愛路執行勤務，發現異議人
      駕車闖紅燈，我們在他經過路口時將她攔下並要她出示駕照及行照，但她與我
      們發生爭執，辯稱她沒有闖紅燈．．．她是在燈號為紅燈時直接闖過等語（見
      本院九十年六月四日訊問筆錄），因交通警員掣單舉發違反道路交通管理處罰
      條例所列之違規事實，本質上為行政處分，係公務員基於職務上權力，依法就
      特定之具體事件所為具有公法上效果之單方行政行為，基於公務員為公法上行
      為具有公信力之原則，該行政處分當可被推定為真正，其據以依法處分之事實
      認定亦為真正無誤，本此公信原則，乃立法者賦予行政機關制定違反道路交通
      事件統一裁罰標準及處理細則，使勤務員警得當機處分（如該細則第二十三條
      ）以達其維護交通秩序、安全之行政目的，反之，若謂公務員一切行政行為均
      需預留證據以證其實，則國家行政勢必窒礙難行，據此，刑事訴訟法就犯罪證
      據有關之規定中與屬行政秩序罰之交通違規裁罰本質不合之部分，自不在準用
      之列，從而，受處分人既未就執勤員警之舉發有誤提出相關證據以供調查，本
      院經查亦無任何證據足資證明其有捏造事實違法取締之情事，則執勤員警本其
      維護交通秩序、安全職責所為之舉發，自應受到合法、正確之推定。從而，右
      開違規地點為設置一般紅黃綠燈號管制之交岔路口，舉發警員黃百助當時既在
      三多與仁愛路執行勤務依法舉發異議人闖紅燈之違規事實，揆諸前揭說明，自
      應推定係屬合法、正確。從而，受處分人空言所辯並無違規闖紅燈等語，自不
      足採信。受處分人確有騎車行經有燈光號誌管制之交岔路口闖紅燈右轉之違規
      行為無誤。
（二）不服取締部分：
    如前所述，當時舉發情形為：舉發警員黃百助發現受處分人闖紅燈之違規行為後
    ，立即攔停受處分人，受處分人停車與舉發警員黃百助爭執是否有違規行為，而
    異議人拒絕簽收舉發違反道路交通管理事件通知書，舉發警員黃百助遂以當場舉
    發如要郵寄罰單，一定要記載受處分人不服取締，故方記載此項違規，業據警員
    黃百助於本院訊問時供承在卷，是以，異議人並非有違反道路交通管理處罰條例
    之行為，經舉發警員黃百助制止時，不聽制止或拒絕停車接受稽查而逃逸之違規
    行為，顯然原處分引用同條例第六十條第一項不聽制止或拒絕停車接受稽查而逃
    逸之違規行為，於法尚有未合。
四、綜上所述，受處分人確實有闖紅燈之違規行為，然並無不聽制止或拒絕停車接受
    稽查而逃逸之行為，即無法引用道路交通管理處罰條例第六十條第一項規定加以
    裁處。本件受處分人雖就不服取締行為聲明異議為有理由，然就闖紅燈違規行為
    聲明異議為無理由，惟因原處分僅概括以道路交通管理處罰條例第五十三條、第
    六十條第一項裁處三千六百元，無從區分裁罰之依據，原處分尚有不當，自應由
    本院撤銷改判，就闖紅燈之違規行為，以道路交通管理處罰條例第五十三條、第
    六十三條第一項第三款之規定，裁處一千八百元罰鍰，並予記違規點數三點；就
    不聽從制止或拒絕停車接受稽查而逃逸之違規行為改諭知受處分人不罰，以資適
    法。
據上論斷，應依道路交通案件處理辦法第二十條，裁定如主文。
中      華      民  國    九十      年      六      月       八     日
                                      臺灣高雄地方法院交通法庭
                                          法  官  廖  建  瑜
右正本證明與原本無異。
如不服本裁定，應於裁定送達後五日內，向本院提出抗告狀。
                                          書記官  歐  文  政
中    華    民    國      九十      年      六      月      十二      日


司法院資訊處製作；財團法人民間司法改革基金會備份。
